臺灣高等法院刑事判決
109年度上訴字第1251號
上  訴  人  
即  被  告  傅宇豐


選任辯護人  萬建樺律師
上列上訴人因毒品危害防制條例案件，不服臺灣新北地方法院10
8年度訴字第412號，中華民國109年1月17日第一審判決（起訴案
號：臺灣新北地方檢察署108年度偵字第3176號），提起上訴，
本院判決如下：
    主  文
上訴駁回。
    事  實
一、傅宇豐前於民國103年間因犯傷害、妨害自由及違反毒品危
    害防制條例等案件，經臺灣新北地方法院於104年5月1日以1
    03年度審訴字第1994號判決應執行有期徒刑6月確定，及於1
    04年10月5日以104年度簡字第4318號判決有期徒刑2月確定
    ，經同前述法院於104年11月30日以104年度聲字第4888號裁
    定定應執行有期徒刑7月確定，經入監執行，於105年5月16
    日徒刑執行完畢出監。
二、傅宇豐明知愷他命（Ketamine，俗稱K他命）屬毒品危害防
    制條例第2條第2項第3款所列管之第三級毒品，不得非法販
    賣，竟基於意圖販賣第三級毒品以營利之犯意，於民國108
    年1月1日前某日，在不詳地點，以其持用之門號0000000000
    號行動電話連接網際網路，使用暱稱「松鼠（圖案）」登錄
    WeChat通訊軟體之群組，並刊登「需要菸（圖示)請私」之
    暗示交易毒品愷他命之訊息，向該群組內之特定多數人兜售
    愷他命，適新北市政府警察局新莊分局警員執行網路巡邏發
    現，遂佯裝買家使用暱稱「1zh」登錄WeChat通訊軟體與傅
    宇豐聯繫，雙方達成以新臺幣（下同）5,000元之價格交易
    愷他命5公克之合意，並約定於同年月3日19時20分許，在新
    北市中和區（起訴書誤載為新莊區中和區）興南路2段34巷2
    1號前進行交易。嗣員警李子浩抵達上址後，經傅宇豐要求
    坐入車牌號碼000-0000號自用小客車內，因傅宇豐身上愷他
    命不足5公克，雙方遂改為以4,000元之價格交易愷他命4公
    克，傅宇豐即交付愷他命1包予李子浩，並收取李子浩交付
    之4,000元價金，旋經李子浩當場表明警察身分並將傅宇豐
    逮捕而未遂，另扣得愷他命1包（淨重3.5355公克、驗餘淨
    重3.5323公克）、搭配門號0000000000號行動電話1支（含0
    000000000號SIM卡1張）等物，而查悉上情。
三、案經新北市政府警察局新莊分局報告臺灣新北地方檢察署檢
    察官偵查起訴。
    理  由
壹、證據能力:
    本案認定事實所憑之證據資料(包括被告之供述、證人之證
    述、文書證據、證物等)，檢察官、上訴人即被告傅宇豐（
    下稱被告）及辯護人於本院時就證據能力部分均表示無意見
    ，同意做為證據使用(見本院卷第65至67頁)，且迄於本院言
    詞辯論終結前未聲明異議；復無事證顯示是公務員違背法定
    程序取得，被告未表示偵查或審理時有不法取供或其他任何
    違反刑事訴訟法規定之情形，而其不利於己之供述內容與其
    他證據勾稽亦相符合；又卷內文書證據亦無顯不可信之情況
    。從而，依刑事訴訟法第156條第1項、第158條之2第1項及
    第158條之4之反面解釋、第159條之4、第159條之5等規定，
    該等證據資料均有證據能力。
貳、實體部分：
一、認定事實所憑之證據及理由：
（一）上揭事實，業據被告於本院審理時坦承刊登販賣第三級毒
      品愷他命之訊息，及與暱稱「1zh」執行網路巡邏員警先
      後商議妥以5克之愷他命售價5000元，及之後改以4克之愷
      他命金額4000元之代價販售毒品愷他命事宜，雙方約在新
      北市○○區○○路0段00巷00號前進行交易，經被告交付毒品
      愷他命1包與員警，並收取員警交付之現金4000元，經員
      警表明身分逮捕而不遂之情不諱（見本院卷第64、87頁）
      ，核與證人即執行網路巡邏發現被告以暗語兜售毒品愷他
      命而與之聯繫購買毒品愷他命事宜之員警李子浩證述相符
      （見偵查卷第103至104頁，原審卷第140至152頁），且有
      被告與證人李子浩對話之譯文、翻拍對話照片均在卷可按
      （見偵查卷第43至47、51、55至63頁），並扣得毒品愷他
      命1包，及被告所有持用聯繫買賣毒品愷他命搭配門號000
      0000000號行動電話1支可佐（含SIM卡1張），有新北市政
      府警察局新莊分局出具搜索扣押筆錄、扣押物品目錄表、
      扣案物及查獲現場照片均在卷可按（見偵查卷第25至29、
      52頁）。而扣案米白晶體1包，經送鑑定檢驗出含有愷他
      命成分（含袋重：3.77497公克、淨重：3.5355公克、驗
      餘重：3.5323公克），有新北市政府警察局新莊分局查獲
      涉嫌毒品危害防制條例毒品初步檢驗報告書、檢驗照片，
      及新北市政府警察局新莊分局108年4月30日以新北警莊刑
      字第1083657206函附臺北榮民總醫院108年3月13日北榮毒
      鑑字第C0000000號出具毒品成分鑑定書均在卷可按（見偵
      查卷第35、53至54、第120至121頁）。此外，並有新莊分
      局警員李子浩108年1月3日出具職務報告在卷可佐（見偵
      查卷第23頁）。據前，足認被告之自白與事實相符。
（二）愷他命為毒品危害防制條例第2條第2項第3款所定之第三
      級毒品，乃法律嚴禁之違禁物，販賣毒品為違法行為，非
      可公然為之，且有其獨特之販售通路及管道，復無公定價
      格，容易增減分裝之份量，而每次買賣之價量，可能隨時
      依雙方關係深淺、資力、需求量及對行情之認知、來源是
      否充裕、查緝鬆嚴、購買者被查獲時供述購買對象之可能
      風險評估等，而異其標準，非可一概而論，即便為相同價
      格，予以分裝或減少其份量，亦能從中獲利，而販賣毒品
      罪係重罪，若無利可圖，衡情一般持有毒品之人當無輕易
      將所持有之毒品轉售他人而甘冒於遭查獲移送法辦之風險
      。查警員係被告經由網路偶然結識之買家，雙方並無任何
      親誼關係，苟非確有利益可圖，被告當無甘冒重罪風險，
      無償鋌而走險之理。本件被告於警、偵訊及原審中均否認
      販賣犯行，或網路刊登內容是要販售電子煙，或誤認員警
      為其所認識大哥，為賠罪請大哥抽愷他命而相約交付愷他
      命云云，然參以被告於警詢時供稱：愷他命我是到酒店向
      小蜜蜂買的，1公克1400元，我買3.8公克，一共5300元等
      語（見偵卷第17頁），足見毒品愷他命價值不低，且一般
      交易活動本以追求獲利為常態，遑論毒品交易之特殊性，
      尤其近年來政府為杜絕毒品氾濫，莫不嚴厲查緝毒品犯罪
      ，衡諸經驗法則，倘無特殊情形，賣方願意鋌而走險進行
      毒品交易，一般應係為求營利，否則，倘無利可圖，豈有
      可能甘冒犯罪遭查獲之風險，執意於取得毒品後，平白無
      故僅按成本價量或低於成本賠本交付轉讓之理？且販賣毒
      品一般均係私密進行，交易之毒品可任意分裝增減其分量
      ，而每次買賣之價量亦隨時依雙方關係之深淺、當時之資
      力、需求程度及對行情之認知等因素，機動加以調整，故
      販賣毒品之利得，除經坦承犯行，或價量俱臻明確外，委
      難查得實情。是即便未能查悉販賣毒品之確切利得金額，
      但除非別有事證足認係按同一價量委買或轉售，而確未牟
      利者外，尚難執此遽認非法販賣之證據有所未足，被告與
      證人李子浩並非親朋故舊關係，難認彼此間有何特殊情誼
      可言，則被告甘冒遭查獲犯罪之風險，大費周章於取得毒
      品後，前往約定地點進行毒品交易，復無跡證堪認係按同
      一價量委買或轉售，則被告無憚嚴刑竣罰交易毒品，衡情
      出於營利之意思，始符常情。並參以證人李子浩證稱其與
      被告聯繫時，經詢問「煙多少」，被告回稱「11」，即暗
      示1公克1100元，但交易時，被告表示僅有4公克，價格40
      00元，等所約妥交易金額及數量，但被告現場為警逮捕所
      扣得知愷他命1包，僅重約3.5公克，有前開鑑定報告載述
      甚詳，即被告所犯受之愷他命實際重量並不足4公克甚明
      ，可見被告販賣第三級毒品愷他命，確有從中賺取利潤，
      其有販賣毒品以營利之主觀犯意，亦堪認定。
（三）綜上，被告販賣第三級毒品未遂犯行，事證明確，應依法
      論科。
二、論罪：　　　
（一）按愷他命為毒品危害防制條例第2條第2項第3款所規定之
      第三級毒品。又刑事偵查技術上所謂之「釣魚偵查」，係
      指對於原已犯罪或具有犯罪故意之人，以設計引誘之方式
      ，使其暴露犯罪事證，而加以逮捕或偵辦而言，此純屬偵
      查犯罪技巧之範疇，並未違反憲法對於基本人權之保障，
      且於公共利益之維護有其必要性存在，故依「釣魚」方式
      所蒐集之證據資料，原則上非無證據能力；又於此情形，
      因毒品購買者為辦案佯稱購買，而將販賣者誘出以求人贓
      俱獲，因其無實際買受之真意，且在警察監視之下伺機逮
      捕，事實上亦不能真正完成買賣，則該次行為，僅能論以
      販賣未遂（最高法院100年度台上字第4498號判決意旨參
      照）。核被告所為，係犯毒品危害防制條例第4條第6項、
      第3項販賣第三級毒品未遂罪。
（二）被告意圖販賣而持有交易之第三級毒品愷他命之低度行為
      ，為販賣第三級毒品未遂之高度行為所吸收，不另論罪。
（三）刑之加重減輕：　　　
   1、累犯加重：
　　　被告有前開事實欄所載之前案記錄，經判處徒刑確定並入
      監執行完畢，有本院被告前案紀錄表份在卷可佐，被告於
      受有期徒刑執行完畢後，5年內故意再犯本件有期徒刑以
      上之罪，為累犯，經審酌被告前案之犯罪類型及執行方式
      、前案執行完畢日距離本案犯罪之時間、前案與本案之罪
      質、被告有無明顯之反社會性格等一切情狀後，認本案如
      加重其法定最低度刑，尚不至於使「行為人所受的刑罰」
      超過「其所應負擔罪責」，爰參酌司法院大法官會議釋字
      第775號解釋意旨，依刑法第47條第1項規定，加重其刑。
 　2、未遂犯減輕：　　
　　　被告已著手於販賣第三級毒品行為，惟因佯裝為買家之員
      警並無購買毒品愷他命之真意而不遂，為未遂犯，爰依刑
      法第25條第2項之規定，按既遂犯之刑減輕其刑，並依法
      先加後減之。
　 3、本件不適用毒品危害防制條例第17條第2項自白減刑規定
      ：
　  （1）按毒品危害防制條例第17條第2項關於自白減刑規定之
         所謂自白，係指行為人對販賣毒品犯罪事實之全部或
         主要部分為承認犯罪之供述而言，而有無營利之主觀
         意圖，乃販賣毒品、轉讓毒品及為他人購買毒品以幫
         助施用等犯罪之主要分野，亦為各該犯罪異其刑罰輕
         重之原因，自屬販賣毒品犯罪之重要構成要件事實，
         故僅承認交付毒品、收取價款等事實，而未坦認有營
         利意圖，或被告就犯罪構成要件具體事實並未坦承，
         而因其否認犯罪所持之部分供述，與卷附其他事證合
         併觀察、互相印證，本於合理之推論，始得以認定其
         有該當於該等犯罪具體行為等情形，均難認已就販賣
         毒品之事實為自白（最高法院102年度台上字第5153號
         判決參照）。
　　（2）查本件被告於警、偵訊及原審始終為否認犯罪之陳述
         ，僅偵查中經檢察官詢問：「所以你是承認轉讓毒品
         給警察嗎？」答稱：「應該是吧。」顯見被告僅坦承
         交付毒品予員警之行為，並僅承認轉讓毒品罪名，並
         未就其所涉販賣第三級毒品未遂之基本構成要件為坦
         承之供述，難認有毒品危害防制條例第17條第2 項減
         刑規定之適用，是辯護意旨所稱被告於偵查中自白犯
         罪，並於本院準備程序時坦承犯行，應有毒品危害防
         制條例第17條第2項減刑規定之適用云云顯有誤會。
　　4、本案無刑法第59條減刑規定之適用：
　　（1）犯罪之情狀顯可憫恕，認科以最低度刑仍嫌過重者，
         得酌量減輕其刑，刑法第59條定有明文，觀其立法理
         由係認科刑時原即應依第57條規定審酌一切情狀，尤
         應注意該條各款所列事項，以為量刑標準。則本條所
         謂「犯罪之情狀可憫恕」，自係指裁判者審酌第57條
         各款所列事項以及其他一切與犯罪有關之情狀之結果
         ，認其犯罪足堪憫恕者而言，即必於審酌一切之犯罪
         情狀，在客觀上顯然足以引起一般同情，認為縱予宣
         告法定最低刑度猶嫌過重者，始有其適用。而毒品之
         危害，除戕害施用者之身心健康外，並造成整體國力
         之實質衰減，復因毒品施用者為取得購買毒品所需之
         金錢，亦衍生家庭、社會治安問題，此政府近年來為
         革除毒品之危害，除於相關法令訂定防制及處罰之規
         定外，並積極查緝毒品案件及於各大媒體廣泛宣導反
         毒，被告為智識正常且有社會歷練經驗之成年人，對
         此自不能稱有所不知。
　　（2）本件被告販賣第三級毒品愷他命，雖為警方執行網路
         巡邏即時查緝而未遂，但被告公然在社群網站上以販
         賣毒品暗語兜售第三級毒品，雖未販售出，但其並先
         後與員警洽談妥販買5公克之愷他命，金額5000元，及
         販售4公克、4000元之金額與數量均不低，且被告所為
         販賣第三級毒品未遂犯行，顯非出於特殊之原因與環
         境，再參以被告本件犯行雖應依累犯規定加重其刑，
         然已有前述未遂減輕其刑規定之適用，先加重後減之
         後係得處有期徒刑之刑度，與其犯行應屬相當，核與
         刑法第59條所稱犯罪之情狀顯可憫恕，認科以最低刑
         度猶嫌過重之要件不符，自無依刑法第59條規定酌減
         其刑之餘地，辯護意旨所稱被告為警查獲該次販賣金
         額僅為4000元、數量僅為3.5公克，且未成交等客觀上
         足以引起一般同情云云，亦不足採。
　　5、被告有前述加重、減輕事由，爰依法先加後減之。
三、駁回上訴之理由：
（一）原審經審理結果，以被告犯販賣第三級毒品未遂罪，事證
      明確，並以行為人責任為基礎，審酌被告明知毒品之危害
      不僅殘害施用者自身身體健康，且施用者為購買毒品以解
      癮，不僅散盡家財連累家人，甚至鋌而走險犯罪，危害社
      會治安甚鉅，仍為一己獲利，無視國家杜絕毒品之禁令，
      而仍恣意兜售毒品，其行為應予非難，兼衡被告所陳之智
      識程度、家庭經濟、生活狀況及所犯本案之犯罪動機、目
      的、手段，所欲販賣毒品之種類、數量與金額，所生危害
      ，及於原審否認犯罪之態度等一切情狀，量處有期徒刑3
      年8月。並就沒收部分，說明：扣案第三級毒品愷他命1包
      （淨重3.5355公克），經鑑定確為第三級毒品愷他命，有
      前揭鑑定書存卷可憑，屬違禁物，爰依刑法第38條第1項
      規定宣告沒收，並說明包裝上開毒品愷他命之包裝袋，仍
      有毒品愷他命之殘留物，應整體視為毒品愷他命，亦應併
      依上該規定諭知沒收。有關經採樣鑑驗耗失部分，則不另
      為沒收之諭知，並說明扣案搭配門號0000000000號行動電
      話1支為被告所有，並供被告持用以聯繫販售第三級毒品
      愷他命使用之工具，業經被告自承在卷（見偵查卷第87頁
      ），依毒品危害防制條例第19條第1項規定宣告沒收。經
      核其事實之認定、法律之適用，及沒收之諭知等均無違誤
      。
（二）被告上訴坦承犯行，並稱本案應適用毒品危害防制條例第
      17條第2項自白減刑、刑法第59條減刑之規定，及縱合於
      累犯規定，但為免罪刑不相當，不應加重其刑云云，惟本
      件並無得適用刑法第59條規定酌予減輕其刑之餘地，已如
      前述；又以本案被告係累犯及危害社會治安之犯罪情節，
      依刑法第47條第1項累犯規定加重其刑，並無釋字第775號
      解釋所指「於不符合刑法第59條所定要件之情形下，致生
      行為人所受之刑罰超過其所應負擔罪責，而不符罪刑相當
      原則、比例原則」之情形，且原判決業已斟酌被告其所欲
      販賣毒品種類、數量及金額、並因為查緝而未遂，即無實
      際獲利等情，而已就包含被告犯罪之動機、目的、手段、
      情節等刑法第57條各款所定一切情狀予以衡量審酌，其本
      於事實審之裁量職權所為之量刑，並無失之過重，或有何
      違反比例原則、罪刑相當原則之情。從而，本件被告上訴
      為無理由，應予駁回。  　　　　 　　 
據上論斷，應依刑事訴訟法第368條，判決如主文。
本案經檢察官黃正綱提起公訴，檢察官戴文亮到庭執行職務。
中　　華　　民　　國　　109 　年　　6 　　月　　30　　日
                  刑事第一庭審判長  法　官  周政達
                                    法　官  曾德水
                                    法　官  程克琳
以上正本證明與原本無異。
如不服本判決應於收受送達後20日內向本院提出上訴書狀，並應
敘述具體理由；其未敘述上訴理由者，應於上訴期間屆滿後20日
內向本院補提理由書（均須按他造當事人之人數附繕本）「切勿
逕送上級法院」。 
                                    書記官  劉靜慧
中　　華　　民　　國　　109 　年　　6 　　月　　30　　日
附錄本案論罪科刑法條全文：
毒品危害防制條例第4條
製造、運輸、販賣第一級毒品者，處死刑或無期徒刑；處無期徒
刑者，得併科新臺幣 2 千萬元以下罰金。
製造、運輸、販賣第二級毒品者，處無期徒刑或 7 年以上有期
徒刑，得併科新臺幣 1 千萬元以下罰金。
製造、運輸、販賣第三級毒品者，處 5 年以上有期徒刑，得併
科新臺幣 7 百萬元以下罰金。
製造、運輸、販賣第四級毒品者，處 3 年以上 10 年以下有期
徒刑，得併科新臺幣 3 百萬元以下罰金。
製造、運輸、販賣專供製造或施用毒品之器具者，處 1 年以上
7 年以下有期徒刑，得併科新臺幣 1 百萬元以下罰金。
前五項之未遂犯罰之。